臺灣高等法院民事裁定
109年度抗字第1179號
抗  告  人  賴天成
上列抗告人之被繼承人賴王秋菊與相對人華南商業銀行股份有限
公司間請求返還消費借貸款事件，抗告人對於民國109年6月18日
臺灣新北地方法院90年度訴字第2547號裁定，提起抗告，本院裁
定如下：
    主  文
抗告駁回。
抗告費用由抗告人負擔。
    理  由
一、相對人於民國90年間以抗告人之被繼承人賴王秋菊及賴英美
    （以下均逕稱姓名）為被告，請求連帶清償借款新台幣3,00
    0,535元。嗣賴王秋菊於訴訟期間之91年3月2日死亡，賴王
    秋菊之繼承人均未聲明承受訴訟，原法院乃依職權裁定抗告
    人及賴英美、賴素禎、賴天章、賴麗美、賴天文、林慧芯為
    賴王秋菊之承受訴訟人，續行訴訟。抗告人不服，對之提起
    抗告，略以：抗告人雖為賴王秋菊之繼承人，但未從賴王秋
    菊處繼承任何財產，也未同居共財，對於訴訟債權毫不知曉
    ，不應負擔清償責任，且該判決於91年作成，隔了18年才又
    送達抗告人，實不合理，並已因本案致名下房屋遭受查封，
    造成極大困擾，不願意承受訴訟等語。
二、按當事人死亡者，訴訟程序在有繼承人、遺產管理人或其他
    依法令應續行訴訟之人承受其訴訟以前當然停止；第168 條
    所定之承受訴訟人，於得為承受時，應即為承受之聲明；當
    事人不聲明承受訴訟時，法院亦得依職權，以裁定命其續行
    訴訟，民事訴訟法第168條、第175條第1項、第178條分別定
    有明文。又當事人死亡者，其繼承人有數人時，訴訟程序應
    由繼承人全體承受，始屬合法（最高法院81年度台上字第32
    號裁判要旨參照）。
三、經查，賴王秋菊於91年3月2日死亡，其繼承人為賴英美、賴
    天成、賴素禎、賴天章、賴麗美、賴天文、林慧芯（以下合
    稱賴英美等7人），且賴英美等7人均未拋棄繼承等情，有繼
    承系統表、戶籍謄本、臺灣新北地方法院民事紀錄科查詢表
    及個人基本資料查詢結果在卷可參（見原法院卷第53至68頁
    、第71頁、第87頁）。因賴英美等7人均未聲明承受訴訟，
    原法院依據首揭規定，職權裁定賴英美等7人為賴王秋菊之
    承受訴訟人，命其等續行訴訟，核無違誤。而當事人死亡者
    ，訴訟程序由繼承人全體承受，與實體法上該等繼承人是否
    應就被繼承人之債務負清償責任，實屬二事。從而，抗告意
    旨指摘原裁定不當，求予廢棄，為無理由，應予駁回。
四、據上論結，本件抗告為無理由，爰裁定如主文。
中　　華　　民　　國　　109 　年　　9 　　月　  10  　日
                  民事第十三庭
                    審判長法  官  邱景芬 
                          法  官  林純如
                          法  官  柯雅惠 
正本係照原本作成。
本裁定除以適用法規顯有錯誤為理由外，不得再抗告。如提起再
抗告，應於收受後10日內委任律師為代理人向本院提出再抗告狀
，並繳納再抗告費新臺幣1,000 元。
中　　華　　民　　國　　109 　年　　9 　　月　　10　　日
                          書記官  陳欣怡